臺灣板橋地方法院刑事判決　　　　　　 100年度易字第1343號
公　訴　人　臺灣板橋地方法院檢察署檢察官
被　　　告　謝耀圭
上列被告因詐欺案件，經檢察官提起公訴（100年度偵字第3768
號），本院判決如下：
    主  文
謝耀圭幫助意圖為自己不法之所有，以詐術使人將本人之物交付
，處拘役伍拾日，如易科罰金，以新臺幣壹仟元折算壹日。緩刑
貳年，並應依執行檢察官指定期限內向被害人李文忠給付新臺幣
肆萬捌仟元之損害賠償。
    事實
一、謝耀圭依一般社會生活之通常經驗，本可預見提供其申請之
    銀行帳戶予不相識之人使用，可能幫助詐欺集團作為犯罪之
    用，而一般人取得他人提款卡之目的可能在於取得贓款及掩
    飾犯行以免遭人追查，其竟仍不違反其本意，基於幫助他人
    詐欺財物之不確定故意，於民國99年11月25日中午1 、2 時
    許，在新北市○○區○○街住處7-11附近便利商店，將其申
    請之第一商業銀行三重埔分行帳戶【帳號000-00000000000
    】提款卡利用宅急便寄送給自稱「李經理」之人，並於電話
    中告知「李經理」之提款卡密碼，嗣「李經理」所屬詐欺集
    團成員於99年11月25日10時30分許，在報紙刊登分類廣告，
    佯稱代辦小額貸款，並以無保證人為由，應先提供新台幣（
    下同）48000 元為保證金云云，致李文忠陷於錯誤，而於同
    月29日時12時19分46秒、15時7 分許，在第一商業銀行之蘆
    洲分行、華江分行先後匯入現金43000 元、5000元至謝耀圭
    之上開帳戶內，總計為48000 元，旋遭提領一空。嗣李文忠
    察覺有異，報警循線查獲上情。
二、案經新北市政府警察局三重分局移送台灣板橋地方法院檢察
    署檢察官偵查起訴。
    理  由
壹、證據能力部分：
    本件認定犯罪事實所引用之下列證據資料（包含文書證據等
    ），均非公務員違背法定程序所得，且被告及檢察官於本院
    審理終結前就下列證據資料之證據能力，均表示無意見而不
    爭執，且卷內之文書證據，亦無刑事訴訟法第159 條之4之
    顯有不可信之情況，或不得作為證據之情形，則依刑事訴訟
    法第159 條之5 之規定，本件認定犯罪事實所引用之供述證
    據，均有證據能力，至其餘非屬供述證據部分，查亦無違法
    取得之情事存在，皆具證據能力，合先敘明。
貳、認定本案犯罪事實之證據及理由
一、訊據被告謝耀圭固坦承曾申辦上開第一商業銀行帳戶，惟否
    認有何幫助詐欺取財犯行，辯稱：伊於99年11月25日前看到
    信用貸款廣告，99年11月25日上午有跟對方聯繫，當天將第
    一銀行及永豐銀行新泰分行兩張提款卡，以宅急便寄給對方
    ，伊因之前信用不好，要貸款大概很難辦到高額貸款，對方
    說他在銀行裡面有關係，內部會看到來往金額云云。惟查：
(一)、上開第一商業銀行係被告於88年11月29日申設，詐欺集團成
    員於99年11月25日刊登代辦小額貸款分類廣告，向被害人李
    文忠佯稱如無法找到擔保人，須加重保險為由，致李文忠陷
    於錯誤，將現金匯入被告之上開第一商業銀行帳戶，旋遭提
    領殆盡等情，業據被害人李文忠於警詢指述纂詳（見100 年
    度偵字第3768號4-6 頁），並有內政部警政署反詐騙案件紀
    錄表、臺北縣政府警察局蘆洲分局蘆洲派出所受理詐騙帳戶
    通報警示簡便格式表、第一商業銀行存款存根聯2 紙、存款
    憑條乙紙、第一商業銀行三重埔分行100 年3 月10日一三重
    埔字第00041 號函附之被告存摺存款客戶資料查詢單、99
    年11月1 日至99年11月30日止之交易明細表（見上開偵卷第
    23-27 頁）等在卷可佐，足認詐欺集團成員確有使用被告之
    第一商業銀行帳戶收取詐欺款項之事實。
(二)、按刑法上之故意，可分為直接故意與不確定故意（間接故意
    ），所謂不確定故意，係指行為人對於構成犯罪之事實，預
    見其發生而其發生並不違背其本意者，刑法第13條第2 項定
    有明文。又金融機構開立之帳戶為個人理財之工具，申請開
    設存款帳戶並無特殊資格限制，一般民眾皆能自由申請，亦
    可同時在不同金融機構申請多數存款帳戶使用，且該等帳戶
    有一定金融交易目的及識別意義，具高度專有性，一般人皆
    有妥為保管帳戶資料，防止他人任意使用之認識，縱因特殊
    情況有交付他人使用之需，亦必會深入瞭解用途後再行提供
    他人使用，此為事理之常，且依社會生活經驗，一般人申請
    設立銀行帳戶使用並無困難之處，故無使用他人帳戶之必要
    ，佐以近年來利用人頭帳戶詐騙之案件層出不窮，媒體及政
    府無不大力宣導，提醒注意，若不以自己名義申請開立帳戶
    使用，反向他人蒐集或收購帳戶資料，帳戶所有人應可預見
    其目的係為用以從事詐欺取財等財產上犯罪。被告為本件犯
    行時為50歲中年人，為一智慮成熟，具有相當社會經驗之成
    年人，對於前揭詐欺集團成員取得其第一商業銀行帳戶資料
    ，可能用於詐欺取財，以逃避查緝一節，應有預見，竟仍恣
    意提供上開帳戶提款卡供詐欺集團成員使用，其有幫助該詐
    欺集團成員實施詐欺取財犯行之不確定故意甚明。
(三)、被告雖以前詞置辯，然衡諸一般社會生活經驗，如有貸款之
    需求，應先行向金融機構詢問貸款條件、利息計算方式，以
    尋求較為有利之貸款條件，並確認自己能否負擔利息支出，
    且無論自行或委請他人向金融機構申辦貸款，均須提出申請
    書並檢附在職證明、身分證明、財力及所得或擔保品之證明
    文件等資料，經金融機構徵信審核通過後，再辦理對保等手
    續，俟上開申請程序完成後始行撥款；縱有瞭解撥款帳戶之
    必要，亦僅須影印存摺封面或告知金融機構名稱、戶名及帳
    號即可，無須於申請貸款之際，即提供貸款轉帳用之帳戶存
    摺，亦毋庸交付金融卡，更遑論提供金融卡之密碼予貸款之
    代辦人員；況辦理貸款每每涉及大額金錢往來，申請人若非
    親自親理，衡諸常情，理應委請熟識或信賴之人代為辦理，
    若委請代辦公司，亦會審慎瞭解、確認該公司之名稱、地址
    及聯絡方式，以避免貸款金額為他人所侵吞。而被告自陳以
    其財力沒有辦法辦理貸款，對方需要伊的帳戶資料來辦理等
    語，在此情況下，被告明知自身財力不足，依正常管道之債
    信評估無從獲取銀行貸款，被告竟同意以作帳方式使被告獲
    取財力證明，此種情形顯與一般貸款過程迥異，係屬犯罪集
    團成員行騙模式等節，被告自不得諉為不知。
(四)、再者，被告對該代辦貸款自稱「李經理」之成年男子真實身
    份全然不知，且素昧平生，率爾將帳戶提款卡及密碼，一併
    交給該代辦者，豈全無掛心核貸之款項立遭代辦者冒領一空
    之情況發生？且對他人如何使用其等帳戶，已無從控管，是
    以依其所稱之接洽過程中諸多違背常理之處，顯見該等代辦
    貸款一事僅為名目，其目的在取得帳戶以供詐欺犯罪之人頭
    帳戶使用，被告所辯，伊交付帳戶提款卡及密碼，僅係辦理
    貸款云云，與常情有違，亦係卸責之詞，不足採信，本件事
    證明確，被告犯行堪以認定，應予依法論科。
二、按刑法上之幫助犯，係指以幫助之意思，對於正犯資以助力
    ，而未參與實施犯罪之行為者而言（最高法院49年台上字第
    77號判例參照）。被告基於幫助他人犯罪之不確定故意，將
    其所有之第一商業銀行帳戶提款卡及密碼等資料交付他人，
    供他人作為詐欺取財之用，並未參與詐欺犯行構成要件之實
    施。是核被告所為，係犯刑法第30條第1 項前段、第339 條
    第1 項之幫助詐欺取財罪。按幫助犯，係對正犯資以助力，
    其本身並未參與犯罪構成要件之行為，情節較輕，依刑法第
    30條第2 項之規定，按正犯之刑減輕其刑。
三、爰審酌被告前無犯罪紀錄，有臺灣高等法院被告前案紀錄表
    1 份在卷可佐，其提供上開帳戶予詐欺集團使用，實際上助
    長詐騙財產犯罪之風氣，並易造成無辜民眾受騙而受有金錢
    損失，應為當今社會詐財事件發生根源之一，不僅擾亂金融
    交易往來秩序，且亦因被告提供其本身帳戶予他人使用，致
    使執法人員難以追查該詐騙人士之真實身分，及被告犯罪後
    之態度等一切情狀，量處如主文所示之刑，並諭知易科罰金
    之折算標準。末查，被告前未曾受有期徒刑以上刑之宣告，
    詳如前述，本院審酌其無非係因經濟狀況不佳，始一時短於
    思慮致罹刑章，並非為牟取不法利益，而蓄意侵害他人，又
    被告願意賠償被害人之損害，堪認被告經此次偵審程序及刑
    之宣告後，應能知所警惕，信無再犯之虞，因認對其所宣告
    之刑以暫不執行為適當，爰依刑法第74條第1 項第1 款之規
    定併予宣告緩刑2 年，以勵自新。又為免被告於受緩刑宣告
    後未能依賠償被害人之損害，爰同時諭知被告應向被害人依
    執行檢察官指定期限內，支付如主文所示之數額之財產上賠
    償，以保被害人之權益。
四、據上論斷，應依刑事訴訟法第299 條第1 項前段，刑法第30
    條第1 項前段、第2 項、第339 條第1 項、第41條第1 項前
    段、第74條第1 項第1 款、第2 項第3 款，刑法施行法第1
    條之1 第1 項、第2 項前段，判決如主文。
本案經檢察官郭峻豪到庭執行職務。
中    華    民    國   100    年    7     月    7    日
                  刑事第三庭審判長法  官  樊季康
                                  法  官  連雅婷
                                  法  官  陳伯厚
上列正本證明與原本無異。
如不服本判決，應於判決送達後10日內敘明上訴理由，向本院提
出上訴狀 (應附繕本) ，上訴於臺灣高等法院。其未敘述上訴理
由者，應於上訴期間屆滿後20日內向本院補提理由書「切勿逕送
上級法院」。
                                  書記官  高建華
中    華    民    國   100    年    7     月    8     日
附錄論罪科刑法條全文：
中華民國刑法第339條
（普通詐欺罪）
意圖為自己或第三人不法之所有，以詐術使人將本人或第三人之
物交付者，處 5 年以下有期徒刑、拘役或科或併科 1 千元以下
罰金。
以前項方法得財產上不法之利益或使第三人得之者，亦同。
前二項之未遂犯罰之。